臺灣宜蘭地方法院刑事判決　　　　　　　 94年度易字第361號
　　公　訴　人　臺灣宜蘭地方法院檢察署檢察官
　　被　　　告　丙○○
　　選任辯護人　林國漳律師
上列被告因過失傷害案件，經檢察官提起公訴（九十三年度偵續
字第四六號），本院判決如下：
    主  文
丙○○無罪。
    理  由
一、公訴意旨略以：被告丙○○為同昌建築無限公司（下稱同昌
    公司）雇用之車輛系營建機械司機，為從事車輛系營建機械
    操作業務之人。緣告訴人甲○○與其子林承敬於民國九十二
    年十月四日十三時許，至同昌公司位於臺九線省道宜蘭縣政
    府對面之鐵路高架工地維修挖土機，並於同日十四時許，因
    乙○○所操作之挖土機挖斗上方之十字形護板變形，導致挖
    斗哨子脫落而無法操作，遂請告訴人甲○○一併修理，告訴
    人甲○○至該部挖土機旁查看後，委請被告丙○○駕駛另一
    輛破碎機前來協助修理，然被告丙○○駕駛之破碎機係屬車
    輛系營建機械，本應注意不得使車輛系營建機械供為主要用
    途以外之用途，且依當時情況，並無不能注意之情事，竟為
    圖能快速修妥該部挖土機，竟聽從同有疏失之告訴人甲○○
    之指示而操作破碎機，以破碎機之桿頭抵住該部挖土機之挖
    斗哨子後，由告訴人甲○○以雙手扶起已變形脫落之十字形
    護板，嗣因告訴人甲○○又指示被告丙○○操作破碎機，將
    破碎機桿頭抵住挖斗哨子再往內移動些許，俾利十字形護板
    得以套上挖斗哨子，是被告丙○○遂聽從告訴人甲○○之指
    示而操作移動破碎機桿頭時，該破碎機之桿頭原本抵住之位
    置因滑動，導致破碎機桿頭撞擊告訴人甲○○雙手扶起之十
    字形護板，致使已經告訴人甲○○扶起之十字形護板掉落而
    輾壓告訴人甲○○雙手，造成告訴人甲○○受有右側遠端尺
    骨骨折、左手掌背十五公分裂傷、手掌部不規則裂傷共六公
    分、左手第二掌骨開放性及粉碎性骨折、左側拇指掌關節脫
    臼、左前臂肌肉萎縮、肌力喪失、左手拇指食指遺存明顯運
    動障礙及功能喪失等之傷害。因認被告丙○○涉犯刑法第二
    百八十四條第二項前段之業務過失傷害罪嫌等語。
二、按犯罪事實應依證據認定之，無證據不得認定其犯罪事實，
    又不能證明被告犯罪者，應諭知無罪之判決，刑事訴訟法第
    一百五十四條第二項、第三百零一條第一項分別定有明文。
    次按，刑事訴訟法上所謂認定犯罪事實之證據，係指足以認
    定被告確有犯罪行為之積極證據而言，如未能發現相當證據
    或證據不足以證明，自不得以推測或擬制之方法，以為裁判
    之基礎，最高法院二十九年上字第三一０五號及四十年臺上
    字第八六號分別著有判例；又認定不利於被告之事實，須依
    積極證據，苟積極證據不足為不利於被告事實之認定，即應
    為有利於被告之認定，更不必有何有利之證據，最高法院三
    十年上字第八一六號判例可資參照。第按，認定犯罪事實，
    所憑之證據，雖不以直接證據為限，間接證據亦包括在內，
    然無論直接或間接證據，其為訴訟上之證明，須於通常一般
    之人均不致於有所懷疑，而得確信其為真實之程度者，始得
    據之為有罪之認定，倘其證明尚未達到此一程度，而有合理
    性懷疑之存在時，即無從為有罪之認定。最高法院四十年臺
    上字第八六號、七十六年臺上字第四九八六號分別著有判例
    可資參照。末按，告訴人之指述，係以使被告受刑事訴追為
    目的，是其陳述是否與事實相符，仍應調查其他證據以資審
    認。最高法院亦著有五十二年臺上字第一三００號判例足資
    參酌。合先述明。
三、公訴意旨認被告涉犯業務過失傷害罪嫌，無非係以：
  (一)被告丙○○坦承確於上開時、地操作破碎機時，因破碎機桿
    頭抵住十字形護板處發生滑動脫落後，十字形護板甩落輾壓
    告訴人甲○○雙手，造成告訴人甲○○受有前述傷害之事實
    不諱，核與告訴人甲○○及證人乙○○、林承敬與丁○○指
    證情節吻合一致，並有羅東聖母醫院出具之驗傷診斷書及診
    斷證明書在卷可稽。
  (二)按駕駛車輛系營建機械，應注意不得使車輛系營建機械供為
    主要用途以外之用途，勞工安全衛生設施規則第一百十六條
    第九款定有明文，且為被告應盡之注意義務。再者，依當時
    之情狀並無不能注意之情事，是被告竟疏未注意，仍操作破
    碎機協助告訴人修理挖土機，逾越破碎機之主要用途，即認
    被告丙○○應有過失。另告訴人甲○○明知破碎機之主要用
    途非用以修理挖土機，卻猶指示被告丙○○駕駛破碎機協助
    其進行修理工作，應同有過失，惟此並不能解免被告應負之
    過失罪責。從而，被告丙○○過失操作破碎機之行為，因與
    告訴人受傷之結果，具有相當因果關係，故被告丙○○涉犯
    之業務過失傷害罪嫌。
四、經查：
  (一)綜觀現場目擊證人乙○○及丁○○先後於偵查及本院交互詰
    問時到庭結證：因乙○○操作之挖土機十字護板上方插梢掉
    落，故挖土機無法操作，便請甲○○前來處理，甲○○先試
    行修復，然因插梢插不進去，始委請丙○○駕駛破碎機前來
    幫忙，嗣丙○○即依甲○○之指示，將破碎機桿頭抵住十字
    護板，甲○○再以雙手扶住十字護板欲推入插梢，但因仍有
    些微差距而仍無法順利插入插梢，甲○○便指揮丙○○再移
    動些許，結果破碎機桿頭與十字護板接觸點發生滑動脫落，
    導致十字護板甩下擊中甲○○雙手等語，顯見被告丙○○係
    依告訴人甲○○之指示，始駕駛破碎機前來協助告訴人甲○○，並依告訴人甲○○之指示操作破碎機，俾利告訴人甲○○得以順利進行十字護板之修復作業甚明。
  (二)告訴人甲○○雖陳稱：其以手扶住十字護板查看插孔是否對
    正時，曾指示丙○○不要動，但破碎機之桿頭突然發生碰一
    聲巨響，且桿頭擊中十字護板，十字護板才會擊打其雙手等
    語明確，且核與其子林承敬於警詢及偵查中所言大致相符。
    然告訴人之指述，係以使被告受刑事訴追為目的，是其陳述
    是否與事實相符，仍應調查其他證據以資審認，已詳前述。
    是衡諸操作專業機械機具之人於執行工作業務時，因視線角
    度與方位，本存有無法明確查悉周遭其他工作人員之工作情
    況及其他客觀狀態之弱點，故亟需與地面指揮之工作人員密
    切配合，若未獲得進一步指示之情況下，實無逕行採取進一
    步作業之常情以觀，即徵告訴人甲○○與其子林承敬空言指
    證被告丙○○在未得告訴人甲○○進一步指示之情況下，即
    擅自操作破碎機，始導致破碎機桿頭抵住十字護板之處發生
    脫落，造成十字護板甩落等語，實與一般日常生活之經驗法
    則有所悖離而無可採。況當時站立告訴人甲○○正後方之目
    擊證人丁○○亦於本院交互詰問程序中明確結證：並未聽聞
    甲○○指示丙○○操作破碎機不要動，且司機若未聽見地面
    之人之指揮，均不會採取動作等語綦詳，再參之告訴人甲○○乃維修挖土機之專業人員，具有此部分之專業修護資格與
    背景，而被告丙○○乃經告訴人甲○○之指揮，始駕駛破碎
    機前來協助，並遵告訴人甲○○之指示，將破碎機之桿頭抵
    住十字護板之客觀事實，顯可見被告丙○○確無在告訴人甲○○已告知不要動之情況下，猶擅自操作破碎機，始造成破
    碎機桿頭與十字護板發生滑動脫落，而純係遵照告訴人甲○○之指示執行破碎機移動桿頭些許之動作後，才發生破碎機
    桿頭與十字護板脫落之本件事故，彰彰明甚。
  (三)觀之卷附九十四年五月十二日檢察官勘驗筆錄：丙○○駕駛
    破碎機，依指示分別撥動達三公分及一公分，上下移動一公
    分之情，即徵被告丙○○操作破碎機之移動距離，可達甚屬
    精確之程度。是再佐以被告已從事駕駛破碎機與挖土機業務
    長達十四、五年之經歷，自足認定被告丙○○具有依告訴人
    甲○○之指示而精確操作破碎機之能力。總上可知，本件被
    告丙○○操作破碎機以桿頭抵住十字護板後，再依告訴人甲○○之指示移動破碎機些許，若此項指示無誤，以被告之能
    力與經驗，堪認被告得以完成該指示之內容，應無疑義。今
    被告係依具有專業修護資格之告訴人甲○○之指揮，始駕駛
    操作機協助告訴人修理挖土機，且以破碎機桿頭抵住十字護
    板及操作破碎機移動些許之各項動作，亦均為信賴告訴人甲○○之專業能力而完全遵循指揮進行之動作，尚難以事後發
    生破碎機桿頭與十字護板發生脫落導致十字護板甩落擊傷告
    訴人雙手之結果，遽認被告丙○○於依指示操作破碎機之過
    程中，有何過失責任可言。
  (四)至起訴意旨認被告丙○○之過失責任，乃被告駕駛之破碎機
    係車輛系營建機械，本應注意不得使車輛系營建機械供為主
    要用途以外之用途，但竟為求快速修妥挖土機之故，而駕駛
    並操作破碎機進行破碎機主要用途以外之用途，始肇致本件
    事故之發生。然觀之勞工衛生設施規則第一百十六條第九款
    前段「雇主對於就業場所作業之車輛機械，應使駕駛者或有
    關人員負責執行左列事項：九、不得使車輛系營建機械供為
    主要用途以外之用途。」之規定，即見本條之立法意旨及條
    文規範對象乃「雇主」而非「勞工」，用意在於限制雇主不
    得命勞工駕駛非車輛系營建機械從事該機械主要用途以外之
    用途，用以保護勞工，而非針對勞工執行業務內容應負有何
    等之注意義務。公訴人援引此條法規，認被告丙○○於本件
    事故之過失責任，在於其操作破碎機進行破碎機主要用途以
    外之用途，而與告訴人甲○○之受傷結果間，具有相當因果
    關係之唯一論據，要非有據。
  (五)綜前所陳，本件被告丙○○駕駛破碎機協助告訴人甲○○進
    行挖土機十字護板修復工作，且以破碎機桿頭抵住十字護板
    後，移動破碎機些許之各項動作，皆係聽從告訴人甲○○之
    指揮而進行，而告訴人甲○○乃修護挖土機之專業人員，自
    當理解並明知以此種方式進行修復作業時，存在何種危險性
    ，是經告訴人甲○○衡量現場狀況、修復成功率與危險性後
    ，選擇進行之修復方式，並指揮被告丙○○依其指示操作破
    碎機，自應由告訴人甲○○負擔修復過程中各項潛在危險及
    修復與否之責任。本件公訴意旨單以被告丙○○違反勞工安
    全衛生設施規則第一百十六條第九款前段規定，認被告涉犯
    業務過失傷害之罪嫌，實乏積極證據予以證明，且卷內事證
    皆不足以達到一般人皆無懷疑且得其確信之程度，亦難謂已
    舉證證明被告丙○○於本件事故有所過失。本件基於禁止推
    定罪狀之法則，確保國家刑罰權之正確行使之目的，因被告
    涉犯如公訴意旨所指之前開罪嫌，並無證據可資證明，且經
    本院復查亦無其他積極證據抑或補強證據予以證明或補強，
    揆諸首揭判例意旨及法條規定，因被告之犯罪嫌疑咸有不足
    ，不能證明其犯罪，爰依法為被告丙○○無罪判決之諭知。
據上論斷，應依刑事訴訟法第三百零一條第一項前段，判決如主
文。
本案經檢察官賴慶祥到庭執行職務
中　　華　　民　　國　　94　　年　　12　　月　　7 　　日
                  臺灣宜蘭地方法院刑事第三庭
                      審判長法  官  黃  永  勝
                            法  官  林  楨  森
                            法  官  陳  嘉  年
以上正本證明與原本無異。
如不服本判決，應於判決送達後10日內，向本院提出上訴狀（應
附繕本）。
                            書記官　詹  玉  惠
中　　華　　民　　國　　94　　年　　12　　月　　8　 　日
